【裁判字號】    97,選訴,12
【裁判日期】    980220
【裁判案由】    選罷法等
【裁判全文】
臺灣花蓮地方法院刑事判決              97年度選訴字第12號
公  訴  人  臺灣花蓮地方法院檢察署檢察官
被      告  乙○○
選任辯護人  吳明益律師
            籃健銘律師
被      告  丁○○
            丙○○
            戊○○
            己○○
            甲○○
上列被告因選罷法等案件，經檢察官提起公訴（97年度選偵字第
4號），本院判決如下：
    主  文
乙○○對於有投票權之人，交付賄賂，而約其投票權為一定之行
使，處有期徒刑貳年，緩刑年，並應於緩刑期間內，向執行檢
察官指定之公益團體、地方自治團體或社區提供貳佰肆拾小時之
義務勞務，緩刑期間付保護管束。褫奪公權貳年。
丁○○、丙○○、己○○、甲○○犯有投票權人收受賄賂罪，各
處有期徒刑肆月，如易科罰金，均以新台幣壹仟元折算壹日。均
緩刑貳年，並均應於緩刑期間內，向執行檢察官指定之公益團體
、地方自治團體或社區提供捌拾小時之義務勞務，緩刑期間付保
護管束，各褫奪公權壹年，各所收受之賄款新台幣伍佰元均沒收
。
戊○○犯有投票權人收受賄賂罪，處有期徒刑月，如易科罰金
，均以新台幣壹仟元折算壹日。緩刑貳年。褫奪公權壹年，所收
受賄款新台幣伍佰元應沒收。
    事  實
一、乙○○於民國97年1月13日舉行之第7屆立法委員選舉期間，
    擔任山地原住民立法委員候選人孔文吉位於花蓮縣萬榮鄉競
    選總部之主任委員，而於96年12月20日，招攬莊春祥、高仁
    風、王田明（上3 人均另經不起訴處分）、丁○○、丙○○
    、戊○○、己○○、甲○○等8 人自花蓮縣搭乘小型遊覽車
    前往南投縣埔里鎮參加孔文吉競選造勢座談會，於同年月21
    日下午4 時許，行經南投縣仁愛鄉大同村翠峰農場停車場前
    時，乙○○即在遊覽車上，期約具有山地原住民立法委員選
    舉投票權人丁○○、丙○○、戊○○、己○○、甲○○5 人
    投票予孔文吉，並當場交付每人新台幣（下同）5 百元之現
    金（丙○○部分，乙○○係交付仟元紙鈔1 張，由丙○○找
    回5百元紙鈔1張），約定投票權為圈選孔文吉之一定行使，
    嗣為警查獲，並當場於丁○○、丙○○、己○○、甲○○身
    上分別扣得如附表所示之賄款。
二、案經花蓮縣警察局鳳林分局報告台灣花蓮地方法院檢察署檢
    察官偵查起訴。
    理  由
一、上開事實，業據被告乙○○等6 人坦承不諱，互核尚相吻合
    ，並有如附表所示之賄款扣案可證，足認被告等人之自白與
    事實相符。綜上，事證明確，被告犯行均堪認定。
二、核被告乙○○所為，係犯公職人員選舉罷免法第99條第1 項
    之對於有投票權之人，交付賄賂，而約其投票權為一定之行
    使罪。按公職人員選舉罷免法第99條第1項、第2項所定之對
    有投票權人預備行求、或交付賄賂、不正利益罪之賄選行為
    ，乃行為人基於足以讓候選人當選票數之賄選目的，反覆向
    多數人交付賄賂或其他不正利益，約定不行使投票權或為一
    定行使；是對有投票權人交付賄賂或其他不正利益之犯行，
    於構成要件類型上，本質上已具備反覆、延續之行為特徵，
    其持續多次對有投票權人交付賄賂或其他不正利益即為此類
    犯罪之典型或常態，於刑法評價上自應僅成立集合犯一罪（
    最高法院96年度台上字第1133、1494、3064號判決參照），
    是被告乙○○所為多次行賄行為，應僅成立集合犯一罪。被
    告丁○○、丙○○、戊○○、己○○、甲○○5 人所為，均
    係犯刑法第143條第1項之投票受賄罪，又被告戊○○於偵查
    中自白犯行，其餘受賄之被告4 人均於審判中自白認罪，均
    應依公職人員選舉罷免法第111條第1項之規定減輕其刑。
三、爰審酌民主法治國家選舉制度目的在選賢與能，被告竟均未
    思及此，為圖特定候選人當選之私利或個人小利，而以或被
    以金錢誘惑，任意買賣自己神聖的選舉權，敗壞選舉風氣，
    斲喪民主政治之常態發展，及衡酌被告乙○○、丁○○均為
    高職畢業，被告丙○○、己○○為國小畢業、被告戊○○、
    甲○○國中畢業，6 人均為山地原住民太魯閣族之智識程度
    、生活狀況，行賄金額為每票5 百元，金額非鉅，行賄對象
    不多之犯罪動機、手段，及除被告戊○○自警詢時起即坦承
    犯行，其餘被告則於審判時始坦承犯行之態度等一切情狀，
    分別量處如主文所示之刑（檢察官就被告戊○○部分求刑為
    有期徒刑4月，緩刑2年，並應提供義務勞務80小時，與其他
    受賄而迄於本院審判時始坦承犯行之丁○○等4 名被告完全
    相同，本院認未能適當考量被告等人犯罪後態度之差異，故
    有適當之調整，附此敘明）。又被告乙○○行賄對象僅5 人
    ，賄款金額5百元非鉅，若判處法定最低刑度即有期徒刑3年
    以上，尚有情輕法重之情形，爰依刑法第59條酌減其刑，判
    處有期徒刑2 年為適當，附此敘明。被告均經本院宣告有期
    徒刑以上之刑，則均應依公職人員選舉罷免法第113條第3項
    之規定，分別併予宣告被告乙○○褫奪公權2年，其餘被告5
    人各褫奪公權1年（檢察官並未就受賄之被告丁○○等5人部
    分求處褫奪公權，是被告丁○○等5 人原於審判期日，基於
    同意檢察官求刑所表示預先捨棄上訴權之基礎事實已有變動
    ，本院諭知褫奪公權為對上開被告不利之事項，故認其等仍
    均得上訴，亦附此敘明）。
四、末查，被告6 人前均未曾受有期徒刑以上刑之宣告，有台灣
    高等法院被告前案紀錄表各乙份在卷可參，因一時失慮，偶
    罹刑典，事後被告戊○○自始坦承犯行，其餘被告迄於本院
    審判時亦坦承犯行，均具悔意，信經此刑之宣告後，應知警
    惕而無再犯之虞，本院因認暫不執行其刑為當，就被告乙○○部分予以宣告緩刑3年，其餘被告各宣告緩刑2年，用啟自
    新。並依同法第74條第2項第5款規定命被告乙○○於緩刑期
    間向執行機關指定之公益團體、地方自治團體或社區提供義
    務勞務240 小時；被告丁○○、丙○○、己○○、甲○○則
    各於緩刑期間內，向執行機關指定之公益團體、地方自治團
    體或社區提供義務勞務80小時，上開5 名被告另並依同法第
    93條第1項第2款規定宣告在緩刑期內付保護管束。至被告丁○○、丙○○、戊○○、己○○、甲○○所收受之賄款各 5
    百元（扣案金額如附表所示），應依刑法第143條第2項規定
    宣告沒收。
據上論斷，應依刑事訴訟法第299條第1項前段，公職人員選舉罷
免法第99條第1項、第111條第1項、第113條第3項，刑法第11 條
前段、第59條、第143第1項、第2項、第37條第2項、第3 項、第
74條第1項第1款、第2項第5款、第93條第1項第2款，刑法施行法
第1條之1，判決如主文。
本案經檢察官吳文正到庭執行職務。
中    華    民    國    98    年    2     月    20    日
                  刑事第一庭    審判長  張健河
                                法  官  魏俊明
                                法  官  蕭一弘
以上正本證明與原本無異。
如不服本判決應於收受送達後10日內向本院提出上訴書狀，並應
敘述具體理由。其未敘述上訴理由者，應於上訴期間屆滿後20日
內向本院補提理由書 (均須按他造當事人之人數附繕本)「 切勿
逕送上級法院」。
中    華    民    國    98    年    2     月    20    日
                                書記官
附表：
  ┌────┬─────────┬──────────┐
  │姓名    │扣案賄款（新台幣）│備註                │
  ├────┼─────────┼──────────┤
  │丁○○  │55元              │                    │
  ├────┼─────────┼──────────┤
  │丙○○  │1千元             │乙○○交付1千元紙鈔1│
  │        │                  │張，由丙○○找回5百 │
  │        │                  │元。                │
  ├────┼─────────┼──────────┤
  │己○○  │50元              │                    │
  ├────┼─────────┼──────────┤
  │甲○○  │4百元             │                    │
  └────┴─────────┴──────────┘
附錄本判決論罪之法律條文：
公職人員選舉罷免法第99條：
已登記為候選人之現任公務人員，有左列情列之一者，經選舉委
員會查明屬實後，通知各該人員之主管機關先行停止其職務，並
依法處理：
一  無正當理由拒絕選舉委員會請協辦事項或請派人員者。
二  干涉選舉委員會人事或業務者。
三  藉名動用或挪用公款作競選之費用者。
四  要求有部屬或有指揮、監督關係之團體暨各該團體負責人作
    競選之支持者。
五  利用職權無故調動人員，對競選預作人事上之安排者。
中華民國刑法第143條第1項：
有投票權之人，要求、期約或收受賄賂或其他不正當利益，而許
以不行使其投票權或為一定之行使者，處3 年以下有期徒刑，得
併科5千元以下罰金。


司法院資訊處製作；財團法人民間司法改革基金會備份。
